【裁判字號】    92,易,793
【裁判日期】    920407
【裁判案由】    勞動基準法
【裁判全文】
臺灣板橋地方法院刑事判決                          九十二年度易字第七九三號
    公  訴  人  臺灣板橋地方法院檢察署檢察官
    被      告  壬○○○○份有限公司
    兼代表人    丁○○
右列被告因違反勞動基準法案件，經檢察官提起公訴（九十二年度偵字第三二一０號
），本院判決如左：
    主  文
壬○○○○份有限公司，其代表人因執行職務違反因歇業而終止勞動契約，應依勞動
基準法第十七條發給勞工資遣費之規定，處罰金貳萬元。
丁○○法人之代表人，因執行職務違反因歇業而終止勞動契約，應依勞動基準法第十
七條發給勞工資遣費之規定，處罰金貳萬元，如易服勞役，以佰元折算壹日。
    事  實
一、丁○○係台北縣中和市○○路○段三四巷一號壬○○○○份有限公司（下簡稱慕
    義公司）負責人，與慕義公司均於八十六年間因違反勞動基準法案件，經本院各
    判處罰金一萬元，並經台灣高等法院判決上訴駁回確定，仍不知悔改，自民國七
    十六年五月四日起至八十八年七月十日止，先後僱用庚○○、癸○○、甲○○、
    戊○○、丙○○、乙○○、王定芳、己○○、辛○○等人從事工作，竟因慕義公
    司經營狀況不佳，乃於九十一年五月間以公告遷廠，實際上歇業之方式終止與上
    開員工間之勞動契約，並未依規定發給庚○○等上開勞工繼續工作滿一年相當於
    一個月平均工資，剩餘月數，或工作未滿一年者，以比例計給之，未滿一個月者
    以一個月計之資遣費。
二、案經臺北縣政府移送臺灣板橋地方法院檢察署檢察官偵查起訴。
    理  由
一、被告丁○○經傳未到庭，據其於偵查中固不否認其於前揭時地未發給前揭離職之
    九位員工資遣費之事實，惟矢口否認有何違反勞動基準法之犯行，辯稱：因伊租
    用的新莊廠房尚未整理，所以先借用朋友的廠房，公司有貼補交通費，但該九位
    員工不願意到新廠房上班，所以自願離職，員工既然自行解除勞動契約，乃未發
    給資遣費云云。惟查：右揭事實，業據慕義公司離職員工庚○○等於偵查中到庭
    指述明確，並有台北縣政府處理勞資爭議第一、二次協調會議記錄、不過去新廠
    （領取離職證明書）表、公司基本資料、公司內部行文、員工離職證明書等件（
    以上均為影本）在卷可憑。次查，被告慕義公司目前幾乎沒有營業之事實，業據
    被告丁○○於偵查中到庭供陳不諱（詳九十一年度他字第三六三六號偵卷第三十
    八頁背面），且依卷附慕義公司內部行文內容雖載稱：公司決定要遷廠至新莊市
    ○○路三十巷十號，請員工於公告日時進新廠找鐘先生報到上班，若員工沒有在
    公司指定時間報到，視同放棄離職等語，然上開「新莊市○○路三十巷十號」之
    廠址，係鍾順祥任負責人之聖傑自動科技股份有限公司（下簡稱聖傑公司）之地
    址，亦有公司基本資料查詢一紙在卷足參，被告以上開內部行文，要求員工前往
    聖傑公司上班，是否能謂係「公司遷廠」，顯有可疑；且被告既自承伊目前幾乎
    沒有營業等語，又如何能提供工作予員工從事﹖況員工庚○○等人前往聖傑公司
    報到後，均須另議新的工作薪資及條件，先前之年資亦無法延續等情，亦據證人
    庚○○於本院審理時到庭證述無訛，足見，慕義公司確有經營狀況不佳而無法繼
    續經營之情形，其以公告遷廠之方式，實則公司業已歇業中，其要求員工前往聖
    傑公司廠房報到上班，僅可認為係轉介員工至他公司謀職，自有終止與員工間勞
    動契約之意思，尚不得以員工未依公告前往聖傑公司報到上班，及向公司領取離
    職證明書，即認係員工自動離職。是被告前開所辯係員工自行解除勞動契約，可
    不發給資遣費云云，應屬卸飾之詞，不足採信。本件事證明確，被告罪嫌，堪予
    認定。
二、按被告慕義公司雖屬法人，惟勞動基準法第八十一條既定有處罰明文，仍得對其
    裁判，先予敘明。核被告等終止勞動契約，未依規定發給勞工資遣費之所為，均
    係犯勞動基準法第七十八條違反同法第十七條未依規定之罪。爰審酌被告等前已
    有如事實欄所載終止勞動契約未依規定發給勞工資遣費之前科，仍再違反上開法
    律規定，及被告丁○○犯罪之動機、目的、手段、所生危害、犯後之態度等一切
    情狀，各量處如主文所示之刑，並就被告丁○○部分諭知易服勞役之折算標準。
三、被告等均經合法傳喚，於審理期日無正當理由不到庭（雖被告等於九十二年三月
    二十一日出具陳報狀陳稱：因被告兼代表人丁○○適於日前出國前往大陸地區考
    察商務，不克於前開期日返國應訊云云，惟被告丁○○於九十二年三月二十一日
    入境後，於同年月二十五日始再行出境，有入出境查詢結果一紙在卷可稽，於本
    件審理期日即九十二年三月二十四日，被告丁○○仍在國內並未出境，所陳不克
    返國應訊云云，自非可採，亦不得認其有不到庭之正當理由），本院認本件係應
    判決專科罰金之案件，爰不待其陳述逕行判決。
據上論斷，應依刑事訴訟法第二百九十九條第一項前段、第三百零六條，勞動基準法
第七十八條、第八十一條第一項，刑法第十一條前段、第四十二條第二項、罰金罰鍰
提高標準條例第一條前段、第二條，判決如主文。
本案經檢察官許景森到庭執行職務。
中      華      民      國    九十二      年      四     月     七    日
                              臺灣板橋地方法院刑事第二庭
                                      法  官  林 春 長
右正本證明與原本無異
如不服本判決應於送達後十日內向本院提出上訴狀
                                      書記官  黃 炎 煌
中      華      民      國      九十二      年      四     月     七    日
附錄本案論罪科刑法條全文：
勞動基準法：
第十七條
  雇主依前條終止勞動契約者，應依左列規定發給勞工資遣費：
  一  在同一雇主之事業單位繼續工作，每滿一年發給相當於一個月平均工
      資之資遣費。
  二  依前款計算之剩餘月數，或工作未滿一年者，以比例計給之。未滿一
      個月者以一個月計。
第七十八條
  違反第十三條、第十七條、第二十六條、第五十條、第五十一條或第五十
  五條第一項規定者，處三萬元以下罰金。
第八十一條
  法人之代表人、法人或自然人之代理人、受僱人或其他從業人員，因執行
  業務違反本法規定，除依本章規定處罰行為人外，對該法人或自然人並應
  處以各該條所定之罰金或罰鍰。
  但法人之代表人或自然人對於違反之發生，已盡力為防止行為者，不在此
  限。
  法人之代表人或自然人教唆或縱容為違反之行為者，以行為人論。


司法院資訊處製作；財團法人民間司法改革基金會備份。
